臺灣高雄地方法院刑事判決　　　　　　 100年度易字第1272號
公　訴　人　臺灣高雄地方法院檢察署檢察官
被　　　告　曾瑞水
上列被告因竊佔件，經檢察官提起公訴（100年度偵字第11592號
），本院判決如下：
    主  文
曾瑞水無罪。
   理  由
一、公訴意旨略以：被告曾瑞水為高雄市左營區果峰里里長，並
    以其所居住之高雄市○○區○○路551號為其里長辦公室。
    詎被告於民國96年1月間某日，竟意圖為自己不法之利益，
    在上址旁之公共空間，修築水泥花臺附著在上址房屋之牆面
    而予以竊佔供己使用（被告所涉其餘竊佔罪嫌另為不起訴之
    處分），因認被告涉犯刑法第320條第2項竊佔罪嫌等語。
二、按犯罪事實應依證據認定之，無證據不得認定犯罪事實；又
    不能證明被告犯罪者，應諭知無罪之判決，刑事訴訟法第15
    4 條第2 項、第301 條第1 項前段分別定有明文。又認定不
    利於被告之事實，須依積極證據，苟積極證據不足為不利於
    被告事實之認定時，即應為有利被告之認定，更不必有何有
    利之證據；再認定犯罪事實，所憑之證據，雖不以直接證據
    為限，間接證據亦包括在內，然無論直接或間接證據，其為
    訴訟上之證明，須於通常一般之人均不致於有所懷疑，而得
    確信其為真實之程度者，始得據之為有罪之認定，倘其證明
    尚未達到此一程度，而有合理性懷疑之存在時，即無從為有
    罪之認定（最高法院30年上字第816 號、40年臺上字第86號
    、76年臺上字第4986號判例意旨參照）。
三、按被告以外之人於審判外之言詞或書面陳述，除法律有規定
    者外，不得作為證據。又被告以外之人於審判外之陳述，雖
    不符前4 條之規定，而經當事人於審判程序同意作為證據，
    法院審酌該言詞陳述或書面陳述作成時之情況，認為適當者
    ，亦得為證據，刑事訴訟法第159 條第1 項、第159 條之5
    第1 項分別定有明文。查本案認定事實所引用之卷證資料，
    除原已符同法第159 條之1 至第159 條之4 規定、及法律另
    有規定等傳聞法則例外規定，而得作為證據外，其餘卷證資
    料，並無證據證明係公務員違背法定程序所取得，檢察官及
    被告均未於本院審理過程中聲明異議，且本院審酌前揭陳述
    作成時之情況，並無違法取證之瑕疵，亦認以之作為證據為
    適當，是本件有關被告以外之人於審判外之言詞或書面陳述
    等供述證據，依前揭法條意旨，自均得為證據。
四、本件檢察官認被告涉有竊佔罪嫌，無非以被告之供述、高雄
    市○○區○○路551號及水泥花臺照片為其論據。訊據被告
    固坦承該水泥花臺係其96年1月間出資興建之事實，惟堅詞
    否認有何竊佔犯行，辯稱：那邊是國宅社區，有2000多戶，
    區分所有權人會議無法開成，那邊的公園綠地都是交由里長
    來處理，之前消防栓有被撞壞，其他里長都這樣做，美化花
    臺、保護消防栓，伊就比照其他里長的作法，伊是基於公共
    利益才這樣做，並未獲得任何利益，還要花時間澆花，且當
    時社區的主任委員陳冠有口頭同意可以做花臺等語。經查
    ：
（一）被告係高雄市左營區果峰里里長，高雄市○○區○○路55
      1號為其里長辦公室，被告於96年1月間在上址辦公室旁之
      公共空間修築水泥花臺，水泥花臺係附著在上址房屋牆面
      等事實，業據被告自承在卷，並有水泥花臺及里長辦公室
      照片（見偵字卷第11頁、第12頁、第31頁、第32頁、第69
      頁、第70頁、第76頁至第81頁）在卷可稽，堪以認定。
（二）關於被告修築水泥花臺之行為究竟有無意圖為自己不法所
      有之竊佔犯意乙節，證人即果貿社區第七屆管理委員會主
      任委員陳冠於本院審理中證稱：伊從95年到97年6月30
      日擔任果貿社區管理委員會主任委員，果貿社區有13棟，
      各棟有1個棟主委，該處是5棟1區，這件事情一開始是旁
      邊有個消防栓，時常被車撞斷，當時住戶都在講要建花臺
      ，伊看到5棟有三分之二住戶在場有同意，當時住戶大會
      沒開過，因為人數不足，管理委員會有開，可是是13棟棟
      主委開，伊感覺不合法，雖然沒有書面或會議紀錄可以證
      明住戶有同意，但當時的情形是主任委員有權力可以說了
      算，伊所謂的權力就是先前的慣例，因為當時被告算是最
      後做的，其他里都已經做好了，社區內所有的公園綠地空
      地設施從以前到現在都是里長在做，本案是社區私權爭議
      等語（見本院易字卷第11頁、第12頁）；又證人陳冠確
      實係果貿社區第七屆管理委員會主任委員，任期自95年7
      月1日起至97年6月30日止，有證人陳冠當庭提出之高雄
      市政府都市發展局95年7月25日高市都發住字第0950011
      813號函影本1紙（見本院易字卷第18頁）附卷可憑，堪認
      被告辯稱當時的主任委員陳冠有口頭同意可以做花臺此
      節，堪予採信，難認被告就此有何為自己不法利益之意圖
      。
（三）被告就其所辯之前即有里長亦修築花臺此節，另提出社區
      中高雄市○○區○○街6巷2、3號前及果峰街10巷1、2號
      前之花臺照片2張（見本院審易字卷第14頁）以實其說，
      而該兩處之花臺由照片觀之，亦係附著於牆面之水泥花臺
      ，又證人陳冠於本院審理時證稱：高雄市○○區○○街
      6巷2、3號前及果峰街10巷1、2號前之花臺，都比本案的
      花臺早建，都是伊上任前就有的，伊不清楚是誰花錢建的
      ，伊任職主任委員期間沒有住戶跟伊反應花臺要拆除等語
      （見本院易字卷第12頁反面），堪認被告修築本案花臺之
      前，社區內至少即有兩處相類以修築花臺美化社區之例。
（四）再者，被告就同一檢舉書所檢舉竊佔高雄市○○區○○路
      562號旁之公共空間修築水泥花臺之部分，經檢察官以「
      被告提出蓋有『果貿社區聯合管理委員會』及住（應為主
      ）任委員劉萬禮印文之『公私有地所有權人無償提供土地
      綠化為開放空間使用同意書』1份以實其說，而證人即果
      貿社區聯合管理委員會總幹事劉照祥復證稱略以：該使用
      同意書是曾瑞水的太太許美如提出申請的，說是果峰里要
      做社區綠化作用，該同意書是許美如拿來管委會蓋的，伊
      是受當時主任委員劉萬禮電話告知同意後蓋主任委員劉萬
      禮的職章，並在同意書上加註『僅供綠美化環境使用』等
      語…是此部分即難認被告有何為自己或他人不法利益之主
      觀意圖」而為不起訴處分，有臺灣高雄地方法院檢察署檢
      察官100年度偵字第11592號不起訴處分書（見偵字卷第89
      頁）存卷可參，足認果貿社區管理委員會確實有同意住戶
      在開放空間進行綠化環境之情事，且亦係未經區分所有權
      人會議抑或管理委員會開會決議，而僅由主任委員同意，
      核與證人陳冠於96年間同意被告修築本案花臺之情況相
      仿，是證人陳冠前開證述沒有書面或會議紀錄可以證明
      住戶有同意，難認有何違反果貿社區慣例之處，故其證言
      堪予採認。
（五）按竊佔罪之成立，以意圖不法利益，私擅佔據他人之不動
      產，歸於自己或第三人支配之下為要件。查檢察官據以認
      定被告涉有竊佔罪嫌之部分花臺照片（見偵字卷第11頁、
      第31頁、第32頁、第69頁、第70頁），固有在花臺旁堆放
      沙包之情事，然被告就此辯稱：花臺旁的沙包是清潔隊清
      出來的淤泥，清潔隊等水乾了之後就載走了等語（見本院
      易字卷第16頁），對照檢察官所提出由高雄市政府警察局
      左營分局偵查隊於100年3月5日所拍攝之花臺照片（見偵
      字卷第76頁、第78頁），可以看出上開花臺旁於100年3月
      5日即無堆置沙包之情事，又比對前開花臺旁有堆放沙包
      之部分照片註記有拍攝時間為100年2月5日以觀，堪認被
      告此節之辯解亦堪採信，難以本案花臺旁曾經堆置沙包乙
      節，即認定被告有將此公共空間歸於自己支配之下的情事
      。
（六）檢察官於接獲本件檢舉書後，曾發函高雄市政府工務局查
      明查處情形，高雄市政府工務局於99年12月30日發函予果
      貿社區管理委員會，內容為「…經查貴委員會已報備成立
      在案，基於公寓大廈住戶自治管理之精神及管理委員會職
      責，對社區共有地停車、築花臺、搭蓋車棚違建等情事，
      請善盡管理維護權責，倘有爭議可提經區分所有權人會議
      討論，作成決議以依據辦理。疑涉違建部分，副本抄送違
      章建築處理大隊依權責查處…」，就此果貿社區管理委員
      會於100年1月24日發函予被告在1月臨時會議與會或書面
      說明，此有臺灣高雄地方法院檢察署100年1月7日雄檢泰
      生100他328字第020604號函（見他字卷第14頁）、高雄市
      政府工務局99年12月30日高市工務建字第0990053979號函
      （見他字卷第17頁）、果貿社區管理委員會100年1月24日
      果聯字第100020001號函（見偵字卷第51-1頁）存卷可憑
      。至本件後續果貿社區管理委員會之處理狀況，現任之主
      任委員何東益於100年1月26日警詢時僅稱：約於100年1月
      中旬有以書面及口頭勸導改善，被告目前正改善中等語（
      見偵字卷第44頁），被告於本院審理時則稱：現任的管理
      委員會請伊去說明後，並無向伊表示要將該花臺以違建報
      拆，目前也沒有收到工務局要以違建拆除該花臺等語（見
      本院易字卷第15頁反面），證人陳冠於本院審理時亦證
      稱：伊沒有聽過現任管理委員會有就該花臺要求拆除等語
      （見本院易字卷第13頁正面），更可佐證現任之果貿社區
      管理委員會並未推翻證人陳冠擔任主任委員時同意被告
      在此修築花臺之情事，自難論認被告就此有何刑法上之竊
      佔犯行，本件應純屬社區公共空間利用之民事糾葛。
五、綜上所述，被告有無竊佔之犯行，仍有合理懷疑，依檢察官
    所舉之證據不足以證明被告確有竊佔犯行。此外，復查無其
    他積極證據足資認定被告確有檢察官所指之竊佔犯行，既不
    能證明被告犯罪，揆諸前開法條之規定，依法自應為被告無
    罪之諭知。
據上論斷，應依刑事訴訟法第301條第1項，判決如主文。
本案經檢察官楊景婷到庭執行職務。
中    華    民    國    100   年    10    月    20    日
                  刑事第十七庭    法  官  楊儭華
以上正本經核與原本無異。
如不服本判決應於收受送達後10日內向本院提出上訴書狀，並應
敘述具體理由；如未敘述上訴理由者，應於上訴期間屆滿後20日
內向本院補提理由書（均須按他造當事人之人數附繕本）「切勿
逕送上級法院」。
                                  書記官  林國龍
中    華    民    國    100  年    10    月    21    日